臺灣新北地方法院行政訴訟判決
111年度交字第28號
原      告  吳明駿
被      告  新北市政府交通事件裁決處
                    設新北市○○區○○路0段000號2樓
上一代表人  李忠台（處長）  住同上
訴訟代理人  黃曉妍律師
上列當事人間因交通裁決事件，原告不服被告中華民國111年3月
10日新北裁催字第48-CZ0000000號裁決，提起行政訴訟，本院判
決如下：
    主  文
一、原告之訴駁回。
二、訴訟費用新臺幣300元由原告負擔。
    事實及理由
壹、程序方面：
一、原告不服被告所為道路交通管理處罰條例第 8條的裁決而提
    起撤銷訴訟，依行政訴訟法第237條之1，應適用交通裁決事
    件訴訟程序。而本件依卷內兩造所提書狀事證及舉發裁決明
    確，且就被告已提出之採證光碟（被告並以證物送達原告表
    示意見），由法院就該光碟（準文書證據）擷取光碟之錄影
    畫面為照片（文書證據），乃為該採證光碟內容原物之客觀
    展現，並無法院為主觀體會後為勘驗內容之描述記載，並非
    為勘驗之調查新證據，且該光碟（內容）被告既已送達原告
    表示意見，已為程序保障，為避免當事人開庭之勞費及訴訟
    經濟，依該卷證資料已經明確，依同法第237條之7規定之裁
    量，於是不經言詞辯論，直接裁判。
二、另本件被告機關就本案違規事實（如下爭訟概要欄所示），
    前以111年1月6日新北裁催字第48-CZ0000000號違反道路交
    通管理事件裁決書為裁決，經本院函請被告重新審查，而被
    告重新審查後，以其原裁決書上所為之易處處分（即易處加
    倍吊扣駕照及易處吊銷駕照）於法無效，乃將之刪除，而於
    111年3月10日依相同之舉發違規事實及舉發違反法條重新製
    開111年3月10日新北裁催字第48-CZ0000000號違反道路交通
    管理事件裁決書，此有本院111年1月19日新北院賢行審四11
    1年度交字第28號函(稿)、被告答辯狀、更正前及更正後之
    裁決書在卷足憑（分見本院卷第19頁至第20頁、第45頁至第
    51頁、第71頁及第89頁）。從而，本件原告就同一違規事實
    之原裁決既已依法提起訴訟請求撤銷，而被告機關經重新審
    查結果，雖撤銷原裁決而重行更正製開新裁決，並就同一舉
    發交通違規事實為答辯，則被告重新所為之變更後裁決，並
    非完全依原告之請求處置，則參酌行政訴訟法第237條之4第
    3 項規定反面解釋之旨，依法本件自不得視為原告撤回起訴
    ，本院自仍應就被告變更後即111年3月10日新北裁催字第48
    -CZ0000000號違反道路交通管理事件裁決書為審理之標的，
    核先敘明。
貳、實體方面：
一、爭訟概要：緣原告吳明駿所有之車牌號碼000-000號普通重
    型機車（下稱系爭機車），於民國（下同）110年11月15日1
    1時24分許，行經新北市板橋區中正路與新月三街口時，因
    有「紅燈迴轉」之違規行為，遭新北市政府警察局海山分局
    （下稱舉發機關）執勤員警親眼目睹後遂上前欲攔停，惟其
    並無停車之意思逃離現場規避舉發員警之稽查，而生有「違
    反處罰條例之行為，拒絕停車接受稽查而逃逸」之違規行為
    ，執勤員警遂於110年11月19日填製新北市警交大字第CZ000
    0000號舉發違反道路交通管理事件通知單（下稱舉發通知單
    ）予以舉發，記載應到案日期為111年1月3日前，並於110年
    11月19日入案移送被告處理。原告嗣於110年11月24日向被
    告提出申訴不服舉發，經被告函請舉發機關查明原告申訴情
    節及違規當時情形後，仍認違規事實明確，乃依道路交通管
    理處罰條例第60條第1項規定，以111年3月10日新北裁催字
    第48-CZ0000000號違反道路交通管理事件裁決書（下稱原處
    分）裁處原告罰鍰新臺幣（下同）1萬元，吊扣駕駛執照6個
    月。原告不服上開原處分，遂提起本件行政撤銷交通裁決訴
    訟。
二、原告起訴主張及聲明：
　　(一)原告主張要旨：
　1.於該時間原告因紅燈違規迴轉，而被蔡博全員警追在後方，
    但因該員警躲在轉角處，而原告並沒有看，於是繼續直行，
    而當下並沒有出現在原告視野範圍內，所以並不知情該員警
    在追原告，當下原告是要去加油站加油，在新海路上北基加
    油站，騎到新海路後是紅燈，所以原告借道殯儀館，因原告
    之前是接體車司機，算是常出入殯儀館，所以並無忌諱。
　2.只要往新海路方向走，遇到紅燈，平常都會從收費出口進入
    ，由殯儀館側門駛出，因新海路都是紅燈，所以原告轉入綠
    堤街巷弄接龍泉街再接英士路，就能避開紅燈從巷子接過去
    加油站，只需要等龍泉街接英士路該一個紅燈，而裁決書上
    說原告行駛非一般人正常行駛之路徑，明顯規避員警，對此
    表示原告強烈的不服，原告本人平常就是這樣騎車，並無刻
    意，又加上原告並不知員警在追原告，所以原告沒有任何減
    速，也沒有看到該員警，所以原告是正常行駛下並無理由停
    車，該員警從照片上看都跟原告保持一段距離，又加上原告
    平時騎車有戴耳機聽音樂的習慣，除非他出現在原告面前或
    在原告正後方鳴笛按喇叭，不然原告不可能聽到，所以對此
    原告表示強烈不滿，該員警一定跟原告保持很長一段距離，
    不然原告不可能聽不到，原告個人在此上訴懇求公正、公道
    ，這張紅單真的很冤枉，原告完全不知情，已收到紅燈迴轉
    紅單這張原告認同，但是拒絕停車逃逸根本不知情。
(二)聲明：原處分撤銷。
三、被告答辯及聲明：
(一)答辯要旨：
  1.查路口監視器影像(採證光碟之「附件3_中正路新月三街口
    全景-影片處11時24分32秒紅燈迴轉」11:24:32~11:24:36)
    ，當時對向車輛陸續於停止線後停等紅燈，且中正路上行人
    綠燈及新月三街行向之號誌均為綠燈，可知原告所處路口號
    誌應為紅燈，自應待號誌轉為綠燈後才能繼續行駛，然原告
    無視路口號誌仍逕行向左迴轉進入中正路(往中和方向)，確
    實有違規闖紅燈迴轉之事實，此有員警答辯報告書可互相勾
    稽；且原告於起訴狀中亦對上述違規事實承認並不爭執，堪
    認闖紅燈迴轉之違規確實存在無誤，原告既有此違規，依照
    處罰條例第60條第1項之規定，即有停車接受稽查之義務。
  2.次查採證影片之內容所示(採證光碟之「附件3_警員值勤影
    像.mov」)及員警答辯報告書，原告於違規紅燈迴轉後警員
    隨即開啟警鳴器並鳴按喇叭追趕於原告後方並叫喊原告示意
    其靠邊受檢，當時原告有回頭目視員警，但仍逕自行駛車輛
    加速逃逸，員警繼續追趕在後，沿路均未關閉警鳴器，於原
    告騎進巷道內後，與員警間距離不遠，其主觀上對員警攔查
    行為應有知悉；原告固於起訴狀中略以:「…其欲前往新海路
    上北基加油站加油，不想等新海路上紅綠燈，故欲從殯儀館
    側門駛出後接綠堤街巷弄進入龍泉街再從英士路過去加油站
    …」為辯，然參考原告違規行向圖及原舉發單位回復函，原
    告自新北市立殯儀館側門駛出後右轉新海路，並於新海路與
    綠堤街口紅燈右轉進入新海路431巷，後右轉龍泉路54巷8弄
    ，左轉龍泉街54巷，再左轉龍泉街，後右轉進路新海街385
    巷22弄，於新海路385巷又右轉，出巷子後再次右轉進入龍
    泉街，爾後又轉入新海路431巷，期間遇有行人或障礙並未
    暫停或減速，甚於遇有紅燈時無視燈號違規右轉，參考新北
    市殯儀館至中油北基加油站之路線規劃圖，其行駛路線確非
    一般駕駛人正常行經路徑；且原告對於前述紅燈迴轉之違規
    事實業並未爭執，衡諸常情，違規行為人於違規行為施行後
    應對於受警員攔停稽查有更高度之預見可能，苟原告於上述
    情境下竟稱自己未見警員攔停而無不服稽查逃逸之違規，渠
    等主張即與常情相違，是以，核其行為即具備不服稽查逃逸
    之主客觀要件，違規事實已臻明確，被告據上列理由而為裁
    處，應無違誤。
  3.再者，原告既為合法考領機車駕駛執照之人，有機車車籍查
    詢資料及駕駛人基本資料為憑，其對上述規定應知之甚詳，
    並應確實遵守。是原告前揭所述，無非單方所執之詞，委無
    足取，綜上所述，被告依法裁處，應無違誤，原告之訴為無
    理由。
(二)聲明：原告之訴駁回。
四、爭點：
(一)被告認原告所有之系爭機車，於110年11月15日11時24分許
    ，行經新北市板橋區中正路與新月三街口時，有「紅燈迴轉
    」之違規行為，經遭舉發機關執勤員警上前攔停，而有「違
    反處罰條例之行為，拒絕停車接受稽查而逃逸」之違規行為
    ，以原處分裁罰原告，是否合法有據？
(二)原告主張當時行駛時與員警保持在一段距離，加上其有騎車
    戴耳機之習慣，不知員警在後追趕攔查等情為由，訴請撤銷
    原處分，是否有理可採？
五、本院之判斷：
(一)前提事實：原告所有之系爭機車，於110年11月15日11時24
    分許，行經新北市板橋區中正路與新月三街口時，前有「紅
    燈迴轉」之違規行為，遭舉發機關執勤員警親眼目睹後遂上
    前欲攔停，惟其並無停車之意思逃離現場規避舉發員警之稽
    查，而生有「違反處罰條例之行為，拒絕停車接受稽查而逃
    逸」之違規行為，執勤員警遂於110年11月19日製單舉發，
    記載應到案日期為111年1月3日前，並於110年11月19日入案
    移送被告處理。原告嗣雖於到案期限前之110年11月24日向
    被告提出申訴不服舉發，惟經被告函請舉發機關查明原告申
    訴情節及違規當時情形後，仍認違規事實明確，乃依道路交
    通管理處罰條例第60條第1項規定，以原處分裁處原告罰鍰1
    萬元，吊扣駕駛執照6個月等情，此有採證光碟、本案舉發
    通知單、路口監視器採證照片及員警密錄器採證照片、新北
    市政府警察局110年12月7日新北警交字第C00000000號舉發
    違反道路交通管理事件通知單、違規查詢報表、原告110年1
    1月24日之申訴資料、新北市政府警察局海山分局110年12月
    9日新北警海交字第1103970767號函、新北市政府警察局海
    山分局111年1月26日交通違規答辯書、新北市政府警察局海
    山分局新海派出所值勤位置關係圖、 原處分書、機車車籍
    查詢及駕駛人基本資料等附卷可稽（分見本院卷第55頁、第
    57頁上方、第57頁下方及第58頁及第81頁及第87頁、第59頁
    、第61頁、第67頁、第69頁至第70頁、第79頁、第82頁至第
    83頁、第89頁、第91頁、第93頁），核堪認為真正。
(二)被告認原告所有之系爭機車，於110年11月15日11時24分許
    ，行經新北市板橋區中正路與新月三街口時，有「紅燈迴轉
    」之違規行為，經遭舉發機關執勤員警上前攔停，而有「違
    反處罰條例之行為，拒絕停車接受稽查而逃逸」之違規行為
    ，以原處分裁罰原告，核屬合法有據。
  1.應適用之法令：
 (1)按汽車駕駛人，駕駛汽車有違反本條例之行為，經交通勤務
    警察或依法令執行交通稽查任務人員制止時，不聽制止或拒
    絕停車接受稽查而逃逸者，除按各該條規定處罰外，處新臺
    幣1萬元以上3萬元以下罰鍰，並吊扣其駕駛執照6個月；汽
    車駕駛人於五年內違反本項規定二次以上者，處新臺幣3萬
    元罰鍰，並吊扣其駕駛執照1年，道路交通管理處罰條例第6
    0條第1項復有明文。
 (2)另按違反道路交通管理事件統一裁罰基準及處理細則第 1條
    規定：「本細則依道路交通管理處罰條例第92條第 4項規定
    訂定之」、第2條第 1項、第2項規定：「處理違反道路交通
    管理事件之程序及統一裁罰基準依本細則之規定辦理。前項
    統一裁罰基準，如附件違反道路交通管理事件統一裁罰基準
    表。」，核上開統一裁罰基準及處理細則之規定，就其立法
    目的及功能，乃為防止處罰機關枉縱或偏頗，依道路交通管
    理處罰條例第92條第 4項所授權交通部會同內政部訂定「違
    反道路交通管理事件統一裁罰基準及處理細則」及其附件「
    違反道路交通管理事件統一裁罰基準表」，用以維持裁罰之
    統一性與全國因違反道路交通管理事件受處罰民眾之公平，
    不因裁決人員不同，而生偏頗，寓有避免各監理機關於相同
    事件恣意為不同裁罰之功能，並非法所不許，於憲法上保障
    人民財產權之意旨並無牴觸（此並有改制前之司法院大法官
    會議釋字第511號解釋意旨理由足資參照），並無違反法律
    保留原則 。再依本件違規行為時點之違反道路交通管理事
    件統一裁罰基準表記載：汽車駕駛人違反道路交通管理處罰
    條例第60條第1項規定（機車駕駛人，駕駛汽車有違反本條
    例之行為，經交通勤務警察或依法令執行交通稽查任務人員
    制止時，不聽制止或拒絕停車接受稽查而逃逸者），於期限
    內繳納或到案聽候裁決者，應處罰鍰10,000元，並吊扣其駕
    駛執照6個月。核上開等規定，既係基於母法之授權而為訂
    定，且就違反道路交通管理事件統一裁罰基準及處理細則附
    件所示統一裁罰基準表中有關第60條第1項係以機車、大型
    重型機車及汽車、五年內違反本項規定二次以上及是否於期
    限內繳納或到案聽候裁決等，作不同罰鍰標準。渠等衍生交
    通秩序危害，既不相同，分別處以不同之罰鍰，符合相同事
    件相同處理，不同事件不同處理之平等原則，並未牴觸母法
    ，是被告自得依此基準而為裁罰。
  2.經查，依據新北市政府警察局海山分局110年12月9日新北警
    海交字第1103970767號函文說明二所記載：「查舉發員警於
    110年11月15日11時24分許行經本市板橋區新月三街與中正
    路口，見普重機000-000號車於該路口紅燈時違規迴轉（該
    處於綠燈時，機車應以兩段方式左轉）及拒絕停車接受稽查
    逃逸行為，遂依規定分別掣單舉發………檢視中正路與新月三
    街監視器畫面及員警微型錄影面顯示，旨揭車輛自中正路違
    規迴轉往殯儀館方向行駛，員警遂上前欲攔停（員警於警用
    巡邏車上以按鳴喇叭及警鳴聲等行為示意停車受檢），然違
    規人逕自加速往新海路、並進入殯儀館內再由殯儀館側門駛
    出進入綠堤街巷弄內逃逸，該車明顯規避員警稽查，且其行
    駛路線非一般駕駛人正常行駛之路徑，故建請貴處就闖紅燈
    及不服稽查逃逸部分依法裁處。」（見本院卷第69頁），並
    參以本院卷第79頁所附之新北市政府警察局海山分局111年1
    月26日交通違規答辯書所記載：「一、舉發過程：職警員蔡
    博全於110年11月15日11時24分左右行經板橋區中正路與新
    月三街口，見違規人騎乘普重機車000-000於該路口違規迴
    轉，職見狀後立即鳴警報器試圖將違規人攔停，並示意民眾
    停車並告知其違規事實，惟該違規人明知警方欲將其攔下，
    非但不予理會警方攔查，且加速逃逸，職遂依道路交通管理
    處罰條例第60條第1項………逕行舉發。」等語，足認本件原告
    所有之系爭機車於110年11月15日11時24分許，行經新北市
    板橋區中正路與新月三街之交岔路口時，確實先有「紅燈迴
    轉」之違規事實，此除有新北市政府警察局110年12月7日新
    北警交字第C00000000號舉發違反道路交通管理事件通知單
    及路口監視器採證照片（見本院卷第59頁、第57頁下方及第
    58頁上方）可佐外，而原告於起訴時亦不爭執其有紅燈迴轉
    之違規，並有原告之起訴狀（見本院卷第12頁）為憑。而本
    案舉發當時，系爭機車既有前述之紅燈迴轉違規事實，舉發
    員警遂駕車上前攔查，然該系爭機車卻未依舉發員警之指示
    停車受檢，反而一路逃避稽查，有本件「違反處罰條例之行
    為，拒絕停車接受稽查而逃逸」之違規行為，亦有員警密錄
    器採證照片（見本院卷第58頁下方及第81頁中間及下方）為
    證。由此足認，原告所有之系爭機車，於110年11月15日11
    時24分許，行經新北市板橋區中正路與新月三街口時，前有
    「紅燈迴轉」之違規行為，遭舉發機關執勤員警上前攔停，
    而有本件「違反處罰條例之行為，拒絕停車接受稽查而逃逸
    」之違規行為無誤，被告據此以原處分裁罰原告，即屬合法
    有據。
(三)原告主張當時行駛時與員警保持在一段距離，加上其有騎車
    戴耳機之習慣，不知員警在後追趕攔查等情為由，訴請撤銷
    原處分，乃屬無理，不可採。　
　1.查，觀諸新北市政府警察局海山分局新海派出所值勤位置關
    係圖內所繪製之原告車輛行進路線及文字記載之路徑內容（
    見本院卷第82頁至第83頁），並對照本院依職權所擷取本案
    採證光碟錄影畫面之採證照片以觀（見本院卷第95頁至第12
    9頁），可知於照片顯示時間2021/11/15 11:32:51時，見原
    告所有之系爭機車（即照片內由身穿紅衣而頭戴白色安全帽
    之駕駛人所騎乘之機車）行駛在殯儀館內，而舉發員警騎乘
    警用機車跟追在後，隨後於2021/11/15 11:33:02時，即見
    舉發員警左手大拇指按壓喇叭開關示意前方行駛之系爭機車
    停車稽查，但該系爭機車仍然繼續行駛而未停下，並預備從
    殯儀館側門駛出，而當舉發員警於2021/11/15 11:33:05時
    ，騎乘警用機車行駛至殯儀館側門口時，遂見該系爭機車右
    轉新海路，舉發員警亦於2021/11/15 11:33:09時，騎乘警
    用機車右轉新海路，並且以右手大拇指按壓警鳴器之開關，
    開啟警用機車之警鳴器，再次示意該系爭機車停車稽查，復
    於2021/11/15 11:33:10時，當前方新海路與綠堤街口之號
    誌為紅燈號誌時，舉發員警仍紅燈右轉繼續跟追該系爭機車
    ，隨後於2021/11/15 11:33:15時，舉發員警車輛即行駛至
    新海路431巷口左轉，而在2021/11/15 11:33:19時，見該系
    爭機車右轉龍泉街54巷8弄，另舉發員警車輛仍持續跟追在
    後，並於2021/11/15 11:33:24時，見舉發員警車輛右轉龍
    泉街54巷8弄，另於2021/11/15 11:33:30時，見舉發員警車
    輛在閃避一輛臨時停車之廂型車後仍繼續跟追前方正在行駛
    之系爭機車，並於2021/11/15 11:33:35時，見舉發員警車
    輛左轉龍泉街54巷，之後於2021/11/15 11:33:43時，又見
    舉發員警車輛左轉進入龍泉街，旋即於2021/11/15 11:33:4
    8時，復見舉發員警右轉新海街385巷22弄，另於2021/11/15
     11:33:54時，即見前開系爭機車行駛在舉發員警車輛前方
    之新海街385巷22弄口處預備右轉，而舉發員警車輛先於202
    1/11/15 11:33:58時右轉新海路385巷，復於2021/11/15 11
    :34:02時右轉駛入新海路385巷28弄，又於2021/11/15 11:3
    4:09時駛出巷道後又再次右轉進入龍泉街第2次，而舉發員
    警再於2021/11/15 11:34:17時左轉進入新海路431巷後，即
    不斷在巷道間行駛跟追該系爭機車，然於2021/11/15 11:34
    :43時，乃見舉發員警車輛停在道路而追丟該系爭機車等情
    。
  2.承前，由上開採證照片所示內容可知，舉發員警非但於2021
    /11/15 11:33:02時，鳴按喇叭示意原告所有之系爭機車停
    車稽查，而未見該系爭機車停下，遂於2021/11/15 11:33:0
    5時，又開啟警用機車之警鳴器並一路跟追該系爭機車，但
    是該系爭機車仍然未依舉發員警指示停車接受稽查，而在舉
    發員警跟追系爭機車之過程中，亦可見有數次該系爭機車與
    舉發員警車輛之距離相距非遠，縱使原告所陳稱其騎車有戴
    耳機乙節為真之情況下，如以警用機車警鳴器之聲量而論，
    衡諸常情原告理應仍可聽聞該警鳴器之聲響，況且，原告於
    起訴狀內既陳稱當時其係要去新海路上之北基加油站加油等
    語，但觀諸本院卷第84頁及第85頁所附之GOOGLE地圖內所標
    示之從新北市立殯儀館到北基新海加油站之路線，可知原告
    所有之系爭機車僅要沿新海路直線行駛即可抵達，然對照前
    開採證照片所示內容與新北市政府警察局海山分局新海派出
    所值勤位置關係圖內所繪製之原告車輛行進路線以觀，可知
    該系爭機車於2021/11/15 11:33:05時即右轉新海路，此時
    該車沿新海路直行即可到達北基新海加油站，惟該系爭機車
    卻於右轉綠堤街口後即在龍泉街之附近巷道內繞道行駛，甚
    致還二次行駛至龍泉街，此核與一般正常駕駛人之行駛路徑
    確有不符，如此足見舉發當時原告所有之系爭機車雖欲前往
    北基新海加油站，但為規避舉發員警之攔停稽查，因此在龍
    泉街附近之巷道中繞道行駛，而確實有拒絕停車接受稽查逃
    逸之違規行為甚明。從而，原告徒以前揭情詞置辯，自不足
    採。
(四)本件判決基礎已臻明確，兩造其餘攻擊防禦方法及訴訟資料
    ，經本院審核後，或與本案爭點無涉，或對於本件判決結果
    不生影響，爰無庸一一再加論述，爰併敘明。
(五)本件第1審裁判費新臺幣300元，應由敗訴之原告負擔，所以
    確定如主文第2項所示。
六、結論：原處分並無違誤，原告訴請撤銷為無理由，應予駁回
    。
中　　華　　民　　國　　111 　年　　4 　　月　　21　　日
                  行政訴訟庭  法  官  楊志勇
上為正本係照原本作成。
如不服本判決，應於判決送達後20日內，向本院提出上訴狀，上
訴狀並應記載上訴理由，表明關於原判決所違背之法令及其具體
內容或依訴訟資料可認為原判決有違背法令之具體事實，並繳納
上訴費新臺幣750元。 其未表明上訴理由者，應於提出上訴後20
日內向本院補提理由書（上訴狀及上訴理由書均須按他造人數附
繕本），如逾期未提出上訴理由書者，本院毋庸再命補正，由本
院逕以裁定駁回上訴。
                              書記官  林楷勳
中　　華　　民　　國　　111 　年　　4 　　月　　21　　日